【裁判字號】    97,簡再,11
【裁判日期】    980930
【裁判案由】    勞工安全衛生法
【裁判全文】
臺北高等行政法院裁定
                                      97年度簡再字第11號
再審原告    永琦營造有限公司
代  表  人  甲○○
再審被告    行政院勞工委員會
代  表  人  王如玄(主任委員)
上列當事人間因勞工安全衛生法事件，再審原告對本院中華民國
97年4 月10日96年度簡字第967 號判決，提起再審之訴，本院判
決如下︰
    主  文
再審之訴駁回。
再審訴訟費用由再審原告負擔。
    理  由
一、按當事人對於行政法院之判決，提起再審之訴，須有行政訴
    訟法第273 條或同法第274 條所定情形之一者，方得為之。
    再再審之訴，應於訴狀內表明再審理由及關於再審理由之證
    據，稽之行政訴訟法第277 條第1 項第4 款之規定可明。再
    當事人提起再審之訴，以發現未經斟酌或得使用之證據為理
    由者，必以該證據若經斟酌可受較有利益之裁判者為限。而
    所謂表明再審理由，必須指明確定判決有如何合於法定再審
    事由之具體情事始為相當，倘未依法表明，倘僅泛言有再審
    事由而無具體情事者，仍難謂已合法表明再審事由，提起再
    審之訴，即屬不合法( 最高行政法院89年度裁字第1693號裁
    判要旨參照) 。又提起再審之訴，如有上開未依法表明之情
    形，無庸命其補正( 改制前行政法院67年度判字第738 號判
    例意旨參照) 。
二、本件再審原告提起本件再審之訴，其狀載理由略謂：
  (一)原審認定再審被告於95年7 月7 日勞動檢查後，僅就違反法
    令部分通知限期改善，未有罰鍰處分乙節，與事實不符。再
    審被告於95年7 月7 日勞動檢查後，即對再審原告作成課予
    3 萬元罰鍰之處分，有被告95年7 月勞北檢授字第09502012
    10號函罰鍰繳款單可證，故再審被告違反勞工安全衛生法第
    27條前段之通知限期改善規定；又該次勞動檢查未有外牆開
    口之指正，因此外牆開口係於96年1 月10日勞動檢查時第一
    次指正，故再審被告不應據此開罰。
  (二)95年8 月間，該工地樓梯施作有數座欄杆，經拍照送呈再審
    被告，經復查同意復工在案，雖其後因樓梯施工需要拆除數
    座欄杆，但仍保留部分欄杆；渠料再審被告96年1 月10日勞
    動檢查標準不同，再審被告竟又作成罰鍰處分，令人難以適
    從。
  (三)原審認定「黏貼地磚勞工確實需要進入作業，勞工於該場所
    作業有墜落之危害」，而不採再審原告主張，該認定實有違
    常理；如不移除欄杆，即無法修抹平、貼磁磚，原處分實有
    行政程序法第111 條第3 款規定「內容對任何人均屬不能實
    現者」之違法。
  (四)又勞工依其職業性質，需有克服其職業上風險之技能；本件
    樓梯高度未達2 公尺，勞工走到一半即進入上層構造遮護，
    無人會產生不安全之感覺；至於外牆開口本有密集鋼條，復
    無人在該處施工，應無危險；縱然如此，再審原告一經再審
    被告指示，仍馬上施作欄杆，惟再審被告指示並不明確，溝
    通產生誤差，實無罰鍰必要。
  (五)原審認再審原告「信口開河」，惟據再審原告之個人經驗及
    查訪所識工人，均顯示古今中外無工人會因走此種樓梯而跌
    落，如有，尚請再審被告舉證。
  (六)綜上，北區勞檢所之檢查標準不一，程序上亦有瑕疵，於95
    年7 月7 日第一次檢查時，未經通知限期改善即對再審原告
    課以3 萬元罰鍰，96年1 月10日更換承辦人員以後，無視外
    牆指正施作欄杆一事係屬第一次通知，亦不理會再審原告積
    極配合之意願以及工程實務經驗，又對再審原告課以罰鍰等
    情。並聲明求為廢棄原判決，並撤銷北區勞檢所96年5 月2
    日勞北檢製偉字第9650號函所為停工處分，以及被告96年7
    月27日勞訴字第0960016038號訴願決定等語。
三、經查：
  (一)本件再審原告雖指摘本院原審判決認定再審被告於95年7 月
    7 日勞動檢查後，僅就違反法令部分通知限期改善，未有罰
    鍰處分乙節，與事實不符云云。惟未具體表明構成如何之再
    審理由。況查再審被告所屬北區勞動檢查所（下稱北區檢查
    所）係於95年7 月7 日實施勞動檢查，製作勞動檢查結果通
    知書詳列檢查結果違反法令事項如次：「…2.勞工安全衛生
    設施規則第224 條第1 項暨勞工衛生安全法第5 條第1 項：
    雇主對於高度2 公尺以上之工作場所邊緣及開口部份，勞工
    有遭受墜落危險之虞者，應設有適當強度之圍欄、握把、覆
    蓋等防護措施。…4.勞工安全衛生設施標準第19條第1 項暨
    勞工衛生安全法第5 條第1 項：對於高度2 公尺以上之屋頂
    、鋼樑、開口部分、階梯、樓梯、坡道、工作台、擋土牆、
    擋土支撐、施工構台、橋樑墩柱及橋樑上部結構、橋台等場
    所作業，勞工有遭受墜落危險之虞者，應於該處設置護欄、
    護蓋或安全網等防護設備。5.勞工安全衛生設施標準第20條
    第1 項第1 款暨勞工衛生安全法第5 條第1 項：雇主依規定
    設置之護欄，高度應在90公分以上，並應包括上欄杆、中欄
    杆、腳趾板及杆柱等構材。」等語，並載示下列與本件有關
    之重要提示事項：「(二)依行政院勞工委員會84年9 月29日台
    84勞檢1 字第1312 74 號函示，如於同一工程不同樓層或地
    點，再發現曾經限期改善之違反法令條款，檢查機構將以已
    通知限期改善而不如期改善，而逕予處分處理；…(三)本次檢
    查計5 項違反法令，已當場解說，敬請改善，重點違法事實
    提示如下：1.一樓上二樓樓梯、二樓樓板樓梯間開口未設護
    欄。2.一樓上二樓樓梯、二樓樓板樓梯間開口未設護欄。…
    」( 見再審被告答辯卷第20頁) 。再審被告再據以95年7 月
    14日勞北檢衛字第0955 010799 號函通知再審原告限期改善
    在案。稽之該函文係載稱：「主旨：檢送貴單位承攬倪賓田
    等21戶店鋪住宅新建工程一般營造工程檢查勞動檢查結果通
    知書，請在指定期限內改善，並於違規場所顯明易見處公告
    7 日以上，請查照。說明：一、本次檢查（95年7 月7 日）
    發現違反規定事項計5 項，已向貴單位偕同檢查人員詳予說
    明。二、本次檢查重要提示事項：(一)一般營造工程檢查違反
    規定事項第2 項、第4 項有發生職業災害之虞或立即危險，
    已另案通知停工。(二)一般營造工程檢查違反規定事項第1 項
    已另案依法處分。(三)所有違反規定事項如發現未按通知期限
    改善者，將依照有關法令規定處理。…」等語。嗣未見改善
    ，始以原處分裁罰3 萬元。足見原處分並無未經通知限期改
    善，逕行處罰之情事。原審判決所認定之事實及理由，核無
    違誤，再審原告空泛指摘，難謂明確有據。
  (二)又揆之再審原告其餘所述之再審理由，係就原有之事證再行
    主張其見解，亦無從認已合法表明原確定判決有合於提起再
    審之訴之法定具體事由及證據。
四、綜上所述，本件再審原告並未合法表明原審判決有何構成行
    政訴訟法第273 條或同法第274 條所規定得提起再審之訴之
    具體違法情事，參照前述規定與說明，其再審之訴，顯不合
    法，應裁定駁回。
五、依行政訴訟法第278 條第1 項、第104 條、民事訴訟法第95
    條、第78條，裁定如主文。
中    華    民    國    98    年     9    月   30     日
                    臺北高等行政法院第二庭
                                    法  官  蔡  紹  良
上為正本係照原本作成。
本件以訴訟事件所涉及之法律見解具有原則性者為限，始得於本
裁定送達後10日內向本院提出抗告狀（須按他造人數附繕本），
並經最高行政法院許可後方得抗告。
中    華    民    國    98    年     9    月   30     日
                                    書記官  林  俞  文


司法院資訊處製作；財團法人民間司法改革基金會備份。
